【裁判字號】    99,聲,311
【裁判日期】    990428
【裁判案由】    聲請具保停止羈押
【裁判全文】
臺灣高等法院臺南分院刑事裁定    九十九年度聲字第三一一號
聲請人
即被告  甲○○
                （
上列被告因九十九年度上訴字第三０七號強盜案件，聲請具保停
止羈押，本院裁定如下：
    主    文
聲請駁回。
    理    由
一、聲請意旨略以：
(一)被告因涉犯強盜罪，現在押，惟是否被告有逃亡之虞，仍須
    依法律所規定之明確文意，根據具體情況作判斷，不得僅憑
    刑罰之輕重判斷。
(二)按司法院大法官釋字第六百六十五號解釋意旨，重罪羈押並
    非羈押之要件；又羈押係一種程序保全措施，並非處罰手段
    ，否則將使羈押變質為先行刑罰，或是保安監禁。故而羈押
    與刑罰迥然有別，倘以羈押達到刑罰任務之目的，即嚴重違
    背無罪推定原則。
(三)次按法院倘無法認定被告是否有刑事訴訟法第一百零一條之
    一規定之「有反覆實施同一犯罪之虞」要件而羈押被告，則
    逾越刑事訴訟法的規範目的，且破壞相當性原則。又法院不
    得僅以刑事訴訟法第一百零一條規定之羈押要件，或僅將「
    嫌疑重大，有事實足認為有反覆實施同一犯罪之虞」列為羈
    押之理由，應依據實務見解，尚須具備相當性原則，從而被
    告認為羈押不能以刑期之輕重程度及預期科處之刑罰為其判
    斷基礎。
(四)被告祖母年邁體衰，父母離異，家中經濟來源全賴被告，祖
    母亦需被告返家照料，被告對於所犯過錯深感悔悟，且有與
    被害人和解之意，懇請鈞院依刑事訴訟法第一百零一條之二
    准許被告具保停押，被告亦保證日後將隨傳隨到不敢違誤云
    云。
二、按被告經法官訊問後，認為犯罪嫌疑重大，而有(一)逃亡或有
    事實足認為有逃亡之虞。(二)有事實足認為有湮滅、偽造、變
    造證據或勾串共犯或證人之虞。(三)所犯為死刑、無期徒刑或
    最輕本刑為五年以上有期徒刑之罪者，非予羈押，顯難進行
    追訴、審判或執行者，得羈押之，刑事訴訟法第一百零一條
    第一項定有明文。而羈押之必要與否或執行羈押後有無繼續
    之必要，仍許法院斟酌訴訟進行程度及其他一切情事而為認
    定，除有刑事訴訟法第一百一十四條各款所列情形之一不得
    駁回者外，准許與否，該管法院有自由裁量之權，衡非被告
    所得強求（最高法院二十九年抗字第五七號、四十六年台抗
    字第六號、第二一號等判例參照）。次按憲法保障人民身體
    自由之意旨，被告犯上開條款之罪嫌疑重大者，仍應有相當
    理由認為其有逃亡、湮滅、偽造、變造證據或勾串共犯或證
    人等之虞，法院斟酌命該被告具保、責付或限制住居等侵害
    較小之手段，均不足以確保追訴、審判或執行程序之順利進
    行，始符合該條款規定，非予羈押，顯難進行追訴、審判或
    執行之要件，此際羈押乃為維持刑事司法權有效行使之最後
    必要手段，於此範圍內，尚未逾越憲法第二十三條規定之比
    例原則，符合本院釋字第三百九十二號、第六百五十三號、
    第六百五十四號解釋意旨，與憲法第八條保障人民身體自由
    及第十六條保障人民訴訟權之意旨，尚無違背（司法院釋字
    第六百六十五號解釋理由書參照）。又重罪常伴有逃亡、滅
    證之高度可能，係趨吉避凶、脫免刑責、不甘受罰之基本人
    性，倘一般正常之人，依其合理判斷，可認為該犯重罪嫌疑
    重大之人具有逃亡或滅證之相當或然率存在，即已該當「相
    當理由」之認定標準，不以達到充分可信或確定程度為必要
    （最高法院九十八年度台抗字第六百六十八號裁定參照）。
三、經查：
(一)聲請人即被告因涉犯強盜等案件，經本院認其犯罪嫌疑重大
    ，有刑事訴訟法第一百零一條第一項第一、三款之情形，非
    予羈押，顯難進行審判，而裁定執行羈押。
(二)被告所犯刑法第三百二十八條強盜罪，係最輕本刑五年以上
    有期徒刑之重罪，且經原審判處有期徒刑七年，顯見其犯罪
    嫌疑重大，一般正常之人，依其合理判斷，可認為本件被告
    具有逃亡之或然率存在，已該當司法院釋字第六百六十五號
    之「相當理由」認定標準，無須達到充分可信或確定程度為
    必要，衡諸被告因受重刑之諭知，逃匿以規避審判程序進行
    及刑罰執行之可能性甚高，仍有相當理由認為其有逃亡之虞
    ，若命被告具保、責付或限制住居等侵害較小之手段，均不
    足以確保審判或執行程序之順利進行，並參酌被告強盜犯行
    ，危害社會治安甚鉅，權衡國家刑事司法權之有效行使、社
    會秩序及公共利益、被告人身自由之私益及防禦權受限制之
    程度，認對被告維持羈押處分尚屬適當、必要，合乎比例原
    則，而認有繼續羈押被告之必要。
(三)被告聲請意旨以其並無刑事訴訟法第一百零一條之一規定之
    「有反覆實施同一犯罪之虞」而無羈押之原因。惟被告所犯
    係強盜罪，並非前揭預防性羈押規定之罪，被告所辯顯屬誤
    解，不足採。又被告聲請意旨以上開所述家庭狀況及犯後悔
    悟等各節，亦非刑事訴訟法第一百一十四條所定得具保停止
    羈押之事由，從而被告所請具保停止羈押，並無理由，應予
    駁回。
四、綜上所述，本院綜合卷內具體事證資料，認為被告甲○○所
    犯之強盜罪係最輕本刑有期徒刑五年以上重罪，且經原審為
    有罪之裁判，足見其犯罪嫌疑重大，具相當理由足認有逃亡
    之虞，其羈押原因尚未消滅，本院亦認有羈押之必要，故被
    告聲請准予具保停止羈押，尚難准許，應予駁回。
五、據上論斷，爰依刑事訴訟法第二百二十條，裁定如主文。
中    華    民    國    99    年    4     月    28    日
                  刑事第一庭審判長法官  茆  臺  雲
                                  法官  王  明  宏
                                  法官  蔡  長  林
以上正本證明與原本無異。
如不服本裁定，應於收受本裁定後五日內向本院提出抗告狀。
                                書記官  李  培  薇
中    華    民    國    99    年    4     月    28    日

司法院資訊處製作；財團法人民間司法改革基金會備份。
